臺灣臺中地方法院民事判決
110年度中簡字第3258號
原      告  鄭美玲
訴訟代理人  熊治璿  律師
複代理人    黃意茹  律師
            翁小茵
被      告  林志豪
訴訟代理人  藍明浩  律師
上列當事人間遷讓房屋等事件，本院於民國111年7月13日言詞辯
論終結，判決如下：
    主      文
原告之訴及假執行之聲請均駁回。
訴訟費用由原告負擔。
    事實及理由
壹、程序方面：
一、被告於訴之變更或追加無異議，而為本案之言詞辯論者，視
    為同意變更或追加，民事訴訟法第255條第2項定有明文。本
    件原告於民國111年3月15日以民事訴之聲明變更追加狀(下
    稱系爭變更追加狀)變更追加請求㈠確認被告與原告間就臺中
    市○○區○○路00號房屋(下稱系爭房屋)之租賃關係不存在。㈡
    被告應將系爭房屋騰空遷讓返還予原告。㈢被告應給付原告
    新臺幣(下同)29757元，及自系爭變更追加狀繕本送達翌日
    起至清償日止，按年息5%計算之利息。㈣被告應自111年4月1
    日起至騰空交還系爭房屋之日止，按月給付原告19000元。
    被告未聲明異議而為本案之言詞辯論，合於上開規定，應予
    准許。
二、確認之訴非原告有即受確認判決之法律上利益者，不得提  
    起。所謂即受確認判決之法律上利益，係指法律關係之存  
    否不明確，原告主觀上認其在法律上之地位有不安之狀態  
    存在，且此種不安之狀態，能以確認判決將之除去者而言  
    。原告請求確認兩造間就系爭房屋之租賃關係不存在，業據
    被告所否認，則被告是否仍合法繼續占有系爭房屋尚不明確
    ，而此法律上不安之狀態，得以確認判決除去之，因此，原
    告提起上開請求，自有確認利益。
貳、實體方面：　　
一、原告主張：被告於108年4月14日向原告承租系爭房屋，作  
    為自助洗衣房營業使用，並簽訂房屋租賃契約書(下稱系爭 
     租約)，約定租期自108年4月14日起至114年8月1日止。系 
     爭租約第3條約定：「一、租金：每月新臺幣(以下同)壹萬
      柒仟伍佰元整。…應於每期1日前繳付。」，並於系爭租約
      頁尾約定，租金每兩年調漲一次，108年5月1日至110年4
月      30日每月17500元、110年5月1日至112年4月30日每月租
金      調漲為19000元、112年5月1日至114年5月1日每月租金
調漲      為20500元、114年5月1日至114年8月1日每月租金調
漲為21      500元，並經雙方簽名蓋指印確認，且於系爭租約
第6條第1      項約定：「1、乙方違反約定方法使用房屋，或
拖欠租金，      經甲方催告期限繳納仍不支付時，甲方得終止
租約。」，      原告並收受被告保證金32000元。惟被告自109
年4月、5月      起連續2個月未繳租金，被告雖於109年6月4日
匯款20500元
    ，然扣除109年6月租金17500元後，僅償還3000元，尚有租 
     金32000元未還；於109年12月，短付租金179元，110年4月
      又短付租金6578元，累計積欠租金38757元「計算式：320
0      0＋179＋6578＝38757」，已超過2期租金之總額，原告乃  
    於110年5月6日以霧峰郵局第000087號存證信函(下稱系爭  
    存證信函)通知被告終止租約，被告收受系爭存證信函後， 
     雖連續數日每日轉帳500元，合計13500元，惟繳納109年5 
     月租金後，累計欠繳租金金額44257元元仍超過已超過2期 
     租金之總額，是系爭租約已於被告收受系爭存證信函後合 
     法終止，被告已無繼續占有系爭房屋之合法權源。被告於 
     終止租約後，仍繼續占有系爭房屋，致原告每月受有相當 
     租金之損害，被告於原告起訴後雖陸續匯款，惟迄111年3 
     月11日止，仍欠繳租金及相當於租金合計29757元，爰請求
    ㈠確認被告與原告間就系爭房屋之租賃關係不存在。㈡被    
  告應將系爭房屋騰空遷讓返還予原告。㈢被告應給付原告
    29757元，及自系爭變更追加狀繕本送達翌日起至清償日   
    止，按年息5%計算之利息。㈣被告應自111年4月1日起至騰  
   空交還系爭房屋之日止，按月給付原告19000元。
二、被告則以：㈠兩造原於104年6月13日就系爭房屋簽訂自104  
    年8月1日至114年8月1日長達10年之房屋租賃契約，約定每 
     月租金為16000元，並由被告負擔系爭房屋之修繕責任。嗣
    原告向被告提及因家庭開銷大，需提高租金來增加收入，  
    遂於108年4月14日前，要求被告提早終止租約，協議將租  
    金提高為每月17500元，但由原告負擔系爭房屋之修繕責任
    。被告基此乃於原告另定系爭租約，惟109年4月，系爭房  
    屋1、2樓廁所洗手台、馬桶損壞，經被告通知原告修繕，  
    原告置之不理，被告自行添購材料再僱請水電人員維修更  
    換，支出3350元。108年8月22日下雨，因系爭房屋1樓後方 
     天花板採光罩破裂，導致該處漏水，而將被告擺放該處之 
     錄影監視設備(含LCD及監視器主機、鏡頭)遭泡水而損壞，
      被告花費4小時以4罐防水止漏劑等進行修繕，計3340元  
      「計算式：2400元(防水膠)＋300元(刷子)＋640元(被告工 
     時)＝3340元」，另被告花費7小時進行錄影監視設備更換  
    及線路之拉設，此部分之損害為24619元「計算式：4500元 
     (LED螢幕)＋1120元(被告工時)＋18999元(整套監視系統)   
   ＝24619元」。又原告將系爭房屋整棟出租與被告，則系爭   
   房屋之使用、收益於租約存續期間，應移轉為被告所有，   
   詎原告於107年8月至11月間，將系爭房屋外牆供臺中市議   
   員候選人楊偉浚懸掛，受有18000元之不當得利「計算式：  
    4500元/月×3月＝18000元」，是被告對原告享有債權49309  
    元「計算式：3350元＋3340元＋24619元＋18000元＝49309     
 元」，被告已於108年9月初，於電話中向原告主張抵銷，     
 至系爭存證信函止，被告並無積欠原告租金，且尚對原告     
 享有10522元之債權「計算式：00000-00000＝10552」，系     
 爭存證信函不生終止之效果，系爭租約仍合法有效。㈡退      
步言之，若認被告上開主張於法未合，系爭租約雖為定期      
租賃，惟類推土地法第100條第3款規定，須扣除押金所積      
欠之租金尚超過2期之租金，始得依民法第440條第1項之規     
 定終止租約。就原告所述，被告於系爭存證信函終止時所     
 積欠租金總額為38757元，扣除押金32000元，僅有6757元     
 ，未逾2期租金35000元，故系爭存證信函終止不生效力，     
 系爭租約仍有效存在。㈢再退步言之，若認系爭租約不能      
類推土地法第100條第3款規定，須扣除押金所積欠之租金      
尚超過2期之租金，始得依民法第440條第1項之規定終止租     
 約。惟系爭存證信函內容無從看出有何定期催繳積欠租金     
 之文字，僅有原告終止系爭租約之意思表示，可見原告並     
 未依民法第440條規定，於積欠租金達2期總額後，先行定     
 相當期限催告承租人支付租金，俟承租人未於期限內為給     
 付，始得終止租約，而有程序上之瑕疵，故系爭存證信函     
 終止不生效力，系爭租約仍有效存在。㈣系爭租約雖約定      
調漲，惟因疫情影響，兩造曾於110年9月間透過電話另行      
約定，系爭租約租金，均以每月175000元計，此亦為原告所
    承認，否則怎會於 起訴狀記載：「自108年4月14日起至11 
     4年8月1日止，每月租金壹萬柒仟伍佰元整」等語，而被告
      從110年9月起業已正常給付租金，且於110年9月、10月、
1      1月、12月及111年3月，均有超額支付，合計達117000元
，      並無積欠租金之情形，原告主張不當得利，顯屬無據等
語      置辯，請求駁回原告之訴，並陳明如受不利判決，願供
擔      保，請准宣告免為假執行。  
三、當事人主張有利於己之事實者，就其事實有舉證責任，民事
　　訴訟法第277條定有明文，又同法第400條第2項對經裁判之
　　抵銷數額，復明定有既判力，則主張抵銷之當事人就其主張
　　抵銷之債權及數額確實存在之事實自負有舉證責任(最高法
　　院88年度台上字第3398號民事裁判參照)。被告抗辯對原告
    享有債權49309元之事實，業據原告所否認，依上開說明，
    被告應對此事實負舉證之責任。對此，被告固提出照片、收
    據、網路查詢資料等件為證，惟上開證據，無法證明係對系
    爭房屋之維修。而原告所提出之楊偉浚親筆聲明書明載：「
    本人楊偉浚於第三屆臺中市議員選舉期間曾掛選舉布條於
　　臺中市○○區○○路00號，屋主鄭美玲女士出於熱心支持 在地
    議員參選人，並未收取任何費用！」，堪認原告未受有利益
    ，即與不當得利之要件不合。是被告抗辯對原告享有債權49
    309元，可抵銷積欠原告租金38757元云云，自無可採。
四、民法第440條第2項之規定，遲付租金之總額，非達2個月之
    租額，出租人不得終止租約。而承租人交付之押租金乃擔保
    租金之給付及租賃債務之履行，如承租人有欠租情事，自可
    由該押租金抵付欠租，是於承租人有交付押租金且無特別約
    定不得抵付租金之情形時，應類推適用土地法第100第3款之
    規定，於計算該遲付租金2個月之租額時，應將押租金除去
    後為之，始符保護經濟弱者之旨(最高法院44年度台上字第5
    16號判例意旨參照）。原告自承被告累計積欠租金38757元
    ，乃以系爭存證信函通知被告終止租約，惟被告承租系爭房
    屋時，已先行繳納押租金32000元，有系爭租約在書卷可稽
    ，則扣除該金額後，被告積欠之租金僅有6757元，未達2個
    月之租額，依上開說明，系爭存證信函不生終止系爭租約之
    效力。又民法第440條第1項規定，承租人租金支付有遲延者
    ，出租人得定相當期限，催告承租人支付租金，如承租人於
    其期限內不為支付，出租人得終止契約。依民法第229條第2
    項規定負遲延責任。且同法第229條第2項後段規定，其經債
    權人起訴或依督促程序送達支付命令者，與催告有同一之效
    力。是苟出租人對於支付租金遲延之承租人，已起訴請求支
    付租金並終止契約，如起訴後已經過相當期間，縱起訴書未
    記載苟不依限支付欠租即行終止契約，似難謂其不發生催告
    之效力(最高法院91年度台上字第444號民事判決意旨參照)
    。本件原告起訴狀繕本係於110年9月8日送達被告，有送達
    證書在卷足憑，惟被告接獲起訴狀後，隨即於110年9月匯款
    26000元、110年10月匯款24000元、110年11月匯款49500元
    、110年12月匯款52500元、111年1月匯款175000元、111年2
    月滙款17500元、111年3月匯款52500元、111年4月滙款1200
    0元、111年5月匯款175000元、111年6月匯款2萬元，迄111
    年6月止，僅欠租金2257元，有原告提出之被告欠繳租金明
    細表、存款歷史交易明細表在卷可稽，而被告復於111年7月
    3日匯款14150元、111年8月4日匯款1萬元、111年8月11日匯
    款10117元、111年8月12日匯款5990元，合計40257元，有被
    告陳報狀所附網路銀行匯款資料足憑，扣除上開原告主張被
    告上開欠租2257元「計算式：40257元－2257元＝38000元」，
    餘款38000元，被告已付清原告所主張110年5月1日至112年4
    月30日每月租金調漲為19000元，迄111年8月止之租金，是
    原告亦不能以起訴狀繕本之送達終止系爭租賃契約。
五、綜上所述，原告並未合法終止系爭租約，被告就系爭房屋仍
    有系爭租約之租賃關係存在，被告並已付清系爭租約迄111
    年8月止之租金。從而，原告請求㈠確認被告與原告間就系爭
    房屋之租賃關係不存在。㈡被告應將系爭房屋騰空遷讓返還
    予原告。㈢被告應給付原告29757元，及自系爭變更追加狀繕
    本送達翌日起至清償日止，按年息5%計算之利息。㈣被告應
    自111年4月1日起至騰空交還系爭房屋之日止，按月給付原
    告19000元，即屬無據，其假執行之聲請亦失所依據
    應併予駁回。
六、本件事證已臻明確，兩造其餘攻擊防禦方法及所舉證據，與
    本件判決結論均無影響，爰不一一論述。
七、訴訟費用負擔之依據：民事訴訟法第78條。 　
中　　華　　民　　國　　111 　年　　8 　　月　　17　　日
                  臺中簡易庭  法  官  劉正中
以上為正本係照原本作成。
如不服本判決，應於送達後20日內，向本院提出上訴狀並表明上
訴理由，如於本判決宣示後送達前提起上訴者，應於判決送達後
20日內補提上訴理由書（須附繕本）。如委任律師提起上訴者，
應一併繳納上訴審裁判費。
中　　華　　民　　國　　111 　年　　8 　　月　　17　　日
                              書記官  江婉君